【裁判字號】    98,訴,4467
【裁判日期】    990610
【裁判案由】    毒品危害防制條例等
【裁判全文】
臺灣板橋地方法院刑事判決              98年度訴字第4467號
公  訴  人  臺灣板橋地方法院檢察署檢察官
被      告  甲○○
選任辯護人  蘇明淵律師
上列被告因違反毒品危害防制條例等案件，經檢察官提起公訴（
九十八年度偵字第二九０七五號），本院判決如下：
    主  文
甲○○共同運輸第三級毒品，處有期徒刑貳年捌月。扣案之第三
級毒品愷他命貳包（分別驗餘淨重肆佰玖拾陸點貳貳公克、肆佰
捌拾玖點壹壹公克）、包裝塑膠袋貳個、及門號0000000
000號行動電話（內含ＳＩＭ卡）壹支，均沒收之。
    事  實
一、甲○○與乙○○（未到案，另行審結）明知愷他命為毒品危
    害防制條例所規定之第三級毒品，不得製造、運輸、販賣或
    轉讓，且為行政院依懲治走私條例第二條第四項授權公告「
    管制物品項目及其數額」所列甲項第四款之管制進出口物，
    不得私運進口，竟與姓名年籍不詳綽號「哥哥」之男子共同
    基於運輸第三級毒品愷他命之犯意連絡，受姓名年籍不詳綽
    號「哥哥」之男子所託，各以免除新臺幣（下同）五萬元債
    務之代價，自中國大陸地區廈門市運輸第三級毒品愷他命各
    一包入境臺灣，嗣乙○○、甲○○於九十八年十月二十四日
    上午搭船以小三通方式欲返回金門，於同日上午十時十五分
    許，乙○○在福建省金門縣水頭碼頭通關中心入境時為警查
    獲，並扣得愷他命一包（毛重四九五公克，驗餘淨重四八九
    ‧一一公克）及運毒用行動電話門號0000000000
    號乙支；而甲○○入境後旋於同日十一時五分許，在福建省
    金門尚義機場欲搭機返台時為警查獲，並扣得愷他命一包（
    毛重五０五公克，驗餘淨重四九六‧二二公克）及運毒用行
    動電話0000000000號乙支，始悉上情。
二、案經行政院海岸巡防署北部地區巡防局移請臺灣板橋地方法
    院檢察署檢察官偵查起訴。
    理  由
一、按被告以外之人於審判外之言詞或書面陳述，除法律有規定
    者外，不得作為證據；被告以外之人於偵查中向檢察官所為
    之陳述，除顯有不可信之情況者外，得為證據；被告以外之
    人於審判外之陳述，雖不符刑事訴訟法第一百五十九條之一
    至第一百五十九條之四之規定，而經當事人於審判程序同意
    作為證據，法院審酌該言詞陳述或書面陳述作成時之情況，
    認為適當者，亦得為證據；當事人、代理人或辯護人於法院
    調查證據時，知有第一百五十九條第一項不得為證據之情形
    ，而未於言詞辯論終結前聲明異議者，視為有前項之同意，
    刑事訴訟法第一百五十九條第一項、第一百五十九條之一第
    二項、第一百五十九條之五分別定有明文。查被告及其辯護
    人於準備程序及審理期日均未對本件以下調查之證據能力爭
    執，本院審酌上開證述作成時之情況，並無違法取供情形或
    其他程序上之瑕疵，認為以之為證據尚屬適當，依刑事訴訟
    法第一百五十九條之五之規定，即具證據能力。
二、訊據被告甲○○對於上開犯罪事實均坦承不諱，核與證人即
    承辦本案之海岸巡防總局北部地區巡防局新竹機動查緝隊隊
    員丁○○、共同被告乙○○於警詢及偵查中之證述之情節相
    符，並有扣案之愷他命二包及內政部警政署刑事警察局九十
    八年十一月十三日刑鑑字第０九八０一五三七四九號鑑定書
    一份附卷可稽。再扣案之白色細晶體二包，經送內政部警政
    署刑事警察局鑑定結果：
    (1)送驗「編號Ａ１」檢品一包，經檢驗結果含第三級第十九
    項毒品愷他命成分，驗前毛重五０三‧四七公克，包裝塑膠
    袋重六‧九九公克，因鑑驗使用０‧二六公克，餘重四九六
    ‧二二公克。
    (2)送驗「編號Ａ２」檢品一包，經檢驗結果含第三級第十九
    項毒品愷他命成分，驗前毛重四九二‧七四公克，包裝塑膠
    袋重三‧四七公克，因鑑驗使用０‧一六公克，餘重四八九
    ‧一一公克，亦有上開鑑定書一份存卷可憑，被告所運輸之
    物確為第三級毒品愷他命無疑。此外，復有用以運輸愷他命
    所用之行動電話門號0000000000號一支扣案可佐
    ，足認被告上開自白與事實相符。綜上本件事證明確，被告
    甲○○運輸第三級毒品之犯行洵堪認定，應予依法論科。
三、論罪科刑：
    按愷他命係我國毒品危害防制條例第二條第二項第三款規定
    之第三級毒品，且屬我國行政院依據我國懲治走私條例第二
    條第三項規定授權公告之「懲治走私條例管制物品及其數額
    」甲項第四款所列之管制進出口物品，不得運輸及私運進口
    。是核被告甲○○所為，係犯毒品危害防制條例第四條第三
    項之運輸第三級毒品罪及懲治走私條例第二條第一項之私運
    管制物品進口罪。被告二人共同持有第三級毒品愷他命之低
    度行為，應為運輸之高度行為所吸收，不另論罪。被告甲○
    ○與乙○○與真實姓名年籍不詳、綽號「哥哥」之成年男子
    ，就上開犯行，有犯意之聯絡及行為之分擔，均為共同正犯
    。又被告以一私運行為觸犯毒品危害防制條例第四條第三項
    之運輸第三級毒品罪及懲治走私條例第二條第一項之私運管
    制物品進口罪，為一行為觸犯數罪名之想像競合犯，應依刑
    法第五十五條之規定，從一較重之運輸第三級毒品罪處斷。
    又毒品危害防制條例第十七條第一項規定：「供出毒品來源
    ，因而查獲其他正犯或共犯，減輕或免除其刑」，其中「供
    出毒品來源，因而查獲其他正犯或共犯」，係指被告供出毒
    品來源之有關資料，諸如其他正犯或共犯之姓名、年籍、住
    居所、或其他足資辨別之特徵等，使調查或偵查犯罪之公務
    員因而對之發動調查或偵查並破獲者而言（最高法院九十八
    年度臺上字第六三三一號判決意旨參照）。查被告甲○○雖
    於偵查中供出其身上查獲之愷他命係替綽號「哥哥」之男子
    運輸，且原本應於九十八年十月二十四日上午在臺中中清交
    流道附近之全家便利商店將該包愷他命交予綽號「哥哥」之
    男子，然據證人丁○○及台北縣政府警察局永和分局偵查隊
    偵查員丙○○於本院審理時所供述之目前偵辦案件之進度，
    尚未破獲被告甲○○所供稱綽號「哥哥」之男子等語（見本
    院九十九年四月二十二日審判筆錄），是不符合毒品危害防
    制條例第十七條第一項之減刑要件。另其就所犯運輸第三級
    毒品罪，於偵查及審判中均自白犯罪，應依同條例第十七條
    第二項規定，減輕其刑。爰審酌毒品危害防制條例列管之毒
    品，危害國人身心健康及社會秩序至鉅，為國法所厲禁，並
    經政府、媒體、教育機構廣為宣導，被告猶漠視法令禁制，
    恣意運輸毒品，應嚴予非難，兼衡被告之素行、國中肄業之
    智識程度，家境勉強維持，雖共同運輸毒品之數量稍大，惟
    係因積欠綽號「哥哥」之男子八萬元，遭該「哥哥」之男子
    催討，為圖免除部分債務，始參與運輸毒品，其犯罪之動機
    尚堪憐憫及被告所為運輸第三級毒品之犯行固值非難，惟其
    於搭機返台隨即為警查獲，並未順利將上開毒品交付予綽號
    「哥哥」之男子，被告該次犯行並無任何實際上獲利，對於
    社會亦尚未生實質損害；暨被告犯罪後隨即坦承犯行且始終
    到庭接受審判，並主動查出綽號「哥哥」之男子之真實姓名
    ，向警方供明，有台北縣政府警察局永和分局九十九年一月
    二十六日以北縣警永刑字第０９９０００２４７４號函附之
    指證筆錄二件及入境資料一份在卷可稽，顯見被告犯後確有
    真實之悔悟，犯後態度良好等一切情狀，量處如主文所示之
    刑，資為懲儆。
四、沒收：
（一）按毒品危害防制條例第二條第二項規定，毒品依其成癮性
      、濫用性及對社會危害性分為四級，並就製造、運輸、販
      賣、意圖販賣而持有、以非法方法使人施用、引誘他人施
      用及轉讓等不同品項毒品之行為，分別定其處罰。至施用
      或持有第三、四級毒品，因其可罰性較低，故予除罪化，
      僅就施用及持有第一、二級毒品科以刑罰。惟鑑於第三、
      四級毒品均係管制藥品，特於同條例第十一條之一明定無
      正當理由，不得擅自持有，第十八條第一項後段復規定查
      獲之第三、四級毒品，無正當理由而擅自持有者，沒入銷
      燬之。從而，依同條例第十八條第一項後段應沒入銷燬之
      毒品，專指查獲之施用、持有第三、四級毒品而言；倘係
      查獲之製造、運輸、販賣、意圖販賣而持有、以非法方法
      使人施用、引誘他人施用或轉讓之第三、四級毒品，既屬
      同條例相關法條明文規定處罰之犯罪行為，即非該條項應
      沒入銷燬之範圍。又同條例第十九條第一項所定「供犯罪
      所用或因犯罪所得之物」，係指犯第四條至第九條、第十
      二條、第十三條或第十四條第一項、第二項之罪所用或所
      得之物，不包括毒品本身在內，自不得為第三、四級毒品
      之沒收依據。同條例對於查獲之製造、運輸、販賣、意圖
      販賣而持有、以非法方法使人施用、引誘他人施用及轉讓
      第三、四級毒品之沒收，並無特別規定，如其行為已構成
      犯罪，則該毒品即屬不受法律保護之違禁物，應回歸刑法
      之適用，依刑法第三十八條第一項第一款之規定沒收之（
      最高法院九十五年度臺上字九一一號判決意旨參照）。是
      扣案之愷他命二包（分別驗餘淨重四八九‧一一公克、四
      九六‧二二公克）及包裝塑膠袋二個（供包裝、持有及運
      輸毒品所用之物，且為共犯「哥哥」所有之物），應分別
      依刑法第三十八條第一項第一款、第二款之規定沒收之。
（二）次按毒品危害防制條例第十九條第一項關於沒收之規定，
      係採義務沒收主義。故凡犯同條例第四條至第九條、第十
      二條、第十三條或第十四條第一項、第二項之罪者，其供
      犯罪所用之物或因犯罪所得之財物，且屬犯人所有者，即
      應依該規定沒收（最高法院九十三年度臺上字第一三六０
      號、第一三六五號判決意旨參照）。本件共同被告乙○○
      為警查獲後，自其身上所起出之行動電話門號00000
      00000號（其內含之ＳＩＭ卡）一支，係共同被告乙
      ○○所有，用以與綽號「哥哥」之男子聯絡運輸毒品事宜
      所用之物，業據共同被告乙○○於偵查中供述甚詳（見九
      十八年度偵字第二九０七五號偵查卷第六十七頁），是上
      開行動電話係屬共同被告乙○○所有，且係供渠等犯本件
      之罪所用之物，應併予宣告沒收。另扣案之門號0000
      000000號行動電話一具，雖屬被告甲○○所有，惟
      被告甲○○堅詞否認有使用上開行動電話供聯繫本件運輸
      毒品之用，是上開行動電話難認係供
      本件犯罪所用之物，爰不予宣告沒收。至於被告甲○○及
      共同被告乙○○二人雖然均以免除五萬元債務之代價為綽
      號「哥哥」之男子，運輸第三級毒品愷他命，但渠等在入
      境後隨即遭警查獲，並未自綽號「哥哥」之男子取得任何
      免除債務之不法利益，故無庸依毒品危害防制條例第十九
      條規定予以宣告追徵價額，附此敘明。
據上論斷，應依刑事訴訟法第二百九十九條第一項前段，毒品危
害防制條例第四條第三項、第十七條第二項、第十九條第一項，
懲治走私條例第二條第一項、第十一條、第十二條，刑法第十一
條前段、第二十八條、第五十五條、第三十八條第一項第一款、
第二款，判決如主文。
本案經檢察官黃佳權到庭執行職務。
中    華    民    國    99    年    6     月    10    日
                    刑事第六庭  審判長法  官  胡堅勤
                                      法  官  林家賢
                                      法  官  盧軍傑
上列正本證明與原本無異。
如不服本判決，應於判決送達後10日內敘明上訴理由，向本院提
出上訴狀 (應附繕本) ，上訴於臺灣高等法院。其未敘述上訴理
由者，應於上訴期間屆滿後20日內向本院補提理由書「切勿逕送
上級法院」。
                                      書記官  梁宜庭
中    華    民    國    99    年    6     月    11    日
附錄本案論罪科刑法條全文：
毒品危害防制條例第4條第3項：
製造、運輸、販賣第三級毒品者，處5年以上有期徒刑，得併科
新臺幣5百萬元以下罰金。
懲治走私條例第2條第1項：
私運管制物品進口、出口逾公告數額者，處7年以下有期徒刑，
得併科新臺幣3百萬元以下罰金。

司法院資訊處製作；財團法人民間司法改革基金會備份。
